臺灣高等法院臺中分院刑事判決　　　 96年度交上易字第631號
上　訴　人　臺灣彰化地方法院檢察署檢察官
被　　　告　甲○○
上列上訴人因被告過失致死案件，不服臺灣彰化地方法院95年度
交訴字第203號中華民國96年2月14日第一審判決（起訴案號：臺
灣彰化地方法院檢察署95年度偵字第10754號），提起上訴，本
院判決如下：
    主    文
原判決撤銷。
甲○○因過失致人於死，處有期徒刑陸月，如易科罰金，以新臺
幣壹仟元折算壹日。
    犯罪事實
一、甲○○於民國95年9月12日17時許，駕駛車牌號碼WU－6485
    號自用小客車，沿彰化縣員林鎮○○路由北往南方向行駛，
    行經彰化縣永靖鄉○○村○○路○段99號前、限速時速70公
    里之路段，應注意車前狀況，隨時採取必要之安全措施，而
    依當時日間自然光線，道路鋪裝柏油，無缺陷，無障礙物，
    視距良好，亦無不能注意之情事，竟疏未注意車前狀況，適
    行人陳林金嬋在上開地點，應注意左右無來車始可小心迅速
    通過，亦疏未注意甲○○駕駛之上開小客車自其右方駛至，
    即貿然由東往西穿越該處快車道，甲○○因之煞避不及，其
    所駕駛之自用小客車前方車頭撞及陳林金嬋，致陳林金嬋受
    有頭部外傷、胸部挫傷等傷害，經送醫急救，仍延至同年月
    15 日17時50分許不治死亡。而甲○○肇事後，在有偵查犯
    罪職權之公務員或機關發覺其犯行前，即親自以電話向警方
    報明其姓名及肇事地點，主動向警方自首並接受裁判。
二、案經陳林金嬋之子乙○○告訴及臺灣彰化地方法院檢察署檢
    察官據報相驗後自動檢舉偵查起訴。
    理    由
一、按被告以外之人於審判外之陳述，雖不符刑事訴訟法第159
    條之1至第159條之4之規定，然經當事人於審判程序同意作
    為證據，法院審酌該言詞陳述作成時之情況，認為適當者，
    亦得為證據；當事人、代理人或辯護人於法院調查證據時，
    知有刑事訴訟法第159條第1項不得為證據之情形，而未於言
    詞辯論終結前聲明異議者，視為有前項之同意，刑事訴訟法
    第159條之5定有明文。查告訴人乙○○於警詢、偵查中之陳
    述，固為審判外之陳述而屬傳聞證據，惟被告就前開審判外
    之陳述，於本院審理中均不爭執其證據能力，亦未曾於言詞
    辯論終結前聲明異議，本院審酌上開陳述作成時之情況，並
    無違法取證之瑕疵，認以之作為證據為適當，揆諸上開規定
    ，此部分傳聞證據，有證據能力，合先敘明。
二、訊據被告甲○○迭於警詢、偵查、原審及本院審理時坦承上
    開駕車肇事致被害人陳林金嬋死亡之事實，核與告訴人乙○
    ○於警詢、偵查中指述之情節大致相符，並有道路交通事故
    現場圖、道路交通事故調查報告表(一)、(二)、交通事故現場照
    片7張、童綜合醫院出具之診斷書、病歷摘要各1份附卷可稽
    。而被害人陳林金嬋因本件車禍受有頭部外傷、胸部挫傷等
    傷害，送醫不治死亡，亦經臺灣彰化地方法院檢察署檢察官
    督同檢驗員相驗無訛，並製有相驗筆錄、臺灣彰化地方法院
    檢察署驗斷書及相驗屍體證明書在卷可憑，足認被害人陳林
    金嬋之死亡係因本件車禍撞擊所致。茲應究明者，為被告與
    被害人之過失情節，詳述如下：
  (一)本件肇事地點彰化縣永靖鄉○○村○○路○段99號前，係限
    速時速70公里、未設置任何號誌之雙向4線道路段，事故發
    生現場，係在快車道直路之上，該處為道路分向島之缺口，
    未設置號誌或行人穿越道，亦未禁止行人穿越，此有彰化縣
    警察局員林分局道路交通現場圖及現場照片附卷可稽（見相
    驗卷宗第7、8、9、18頁）。又依上開道路交通現場圖觀之
    ，本件事故發生後之路面，可見被害人之血跡遺留在南下之
    外側快車道靠近慢車道處及慢車道之上，被告車輛則由北往
    南方向停置在外側快車道上，足認本件車禍事故之撞擊點，
    係在南下之外側快車道上，且被告當時係由北往南方向行駛
    在外側快車道，而被害人係由東向西、自道路分向島之缺口
    穿越上開快車道。
  (二)按道路交通安全規則第134條第6款明定行人穿越道路，「在
    未設有行人穿越道亦非禁止穿越之路段穿越道路時，應注意
    左右無來車，始可小心迅速穿越」，可知本案肇事地點固未
    禁止行人穿越，但行駛於車道上之車輛享有優先路權，行人
    須在「左右無來車」時，始得小心迅速穿越道路，倘左右有
    車輛駛來，行人須停讓車輛先行，不得貿然穿越道路，惟汽
    車行駛時，駕駛人仍應依道路交通安全規則第94條第3項規
    定，注意車前狀況及兩車併行之間隔，並隨時採取必要之安
    全措施。本件案發時間係日間，而當時雖天雨，惟路況、視
    距及照明均良好，有前開報告表可證，且依被告於偵查中自
    承「死者當時從我的左前方經過，看到死者時約距離50公尺
    ，看到死者後就馬上踩剎車」等語（見相驗卷宗第30頁背面
    ），可知被告當時見到被害人穿越道路，並非猝不及防，客
    觀上並無不能注意之情事，被告竟未注意車前狀況，及時採
    取適當之剎避措施，致撞及由東向西穿越快車道之被害人，
    被告之駕駛行為自有過失。至被害人疏未注意左右來車，即
    貿然穿越該快車道，其未停讓車輛先行，侵犯車輛之優先路
    權，以致肇事，被害人之過失行為同為肇事原因，此經本院
    函請臺灣省車輛行車事故覆議鑑定委員會鑑定本件肇事原因
    ，結果亦同此見解，有該鑑定委員會96年5月7日府覆議字第
    0966201182號函復意見可稽（見本院卷宗第18頁），被告自
    難辭其同為肇事原因之過失責任。
  (三)至臺灣省彰化區車輛行車事故鑑定委員會於95年11月13日彰
    鑑字第0955603195號函送行車事故鑑定委員會鑑定結果，認
    「行人陳林金嬋穿越道路未注意左右來車，為肇事原因。甲
    ○○駕駛自小客車行經無號誌之交叉路口，未減速慢行及未
    停讓穿越道路之行人先行，同為肇事原因」等語（見95年度
    他字第3073號偵查卷第55至56頁之鑑定意見書），因本件肇
    事地點彰化縣永靖鄉○○村○○路○段99號前，係道路分向
    島之缺口，已詳見前述，該處並非交岔路口，此部分鑑定意
    見所憑之現場狀況未盡符實，尚難採為本件判決之基礎，附
    此敘明。
  (四)綜上所述，被告之行為既有過失，且被害人之死亡係因本件
    車禍撞擊所致，是被告之過失行為，與被害人之死亡結果間
    ，具有相當因果關係。本案事證明確，被告犯行堪予認定。
三、核被告所為，係犯刑法第276條第1項之過失致死罪。被告於
    肇事後親自以電話報警，並已報明自己姓名及肇事地點，此
    有彰化縣警察局道路交通事故肇事人自首情形紀錄表1份在
    卷可稽，被告甲○○對於未發覺之罪自首而接受裁判，依刑
    法第62條前段規定，減輕其刑。原審對被告論罪科刑，固非
    無見，惟本件肇事地點彰化縣永靖鄉○○村○○路○段99號
    前，係道路分向島之缺口，該處並非交岔路口，已詳見前述
    ，原審卻認該處係交岔路口，其認定事實自有未洽。檢察官
    依據告訴人請求提起上訴，指摘原判決量刑太輕，理由略為
    ：(一)依據現場圖所示被害人陳林金嬋遭被告所駕駛車輛撞擊
    點係於該車右前方車頭位置，且被害人遭撞擊後所遺留之血
    跡多散布於該路段之機車道上，顯示被害人遭撞擊位置應約
    在機車道與中間車道分界處，足見被害人當時已幾乎完成橫
    越馬路，而考量被害人年逾65歲，其行進速度及被告車速計
    算，亦足認被害人應已注意左右無來車，始小心迅速穿越馬
    路，本件應係被告超速來不及減速暫停，並讓被害人優先通
    過馬路因而肇事，原審判決認定本案交通肇事事故行人即被
    害人陳林金嬋穿越道路未注意左右來車，為肇事原因，與事
    實不符；(二)被告未與被害人家屬達成和解，且未賠償被害人
    家屬分文，原審量處被告有期徒刑6月，併得易科罰金，顯
    屬過輕云云。惟本件被害人陳林金嬋未注意左右來車狀況，
    貿然穿越道路，其疏失情節，與被告之過失行為，同為本件
    車禍之肇事原因，已詳見前述，檢察官執此事由指摘原判決
    不當，自無理由，惟原審判決既有上開可議之處，亦屬無可
    維持，應由本院將原審判決予以撤銷改判。爰審酌被告前無
    犯罪紀錄，素行良好，有臺灣高等法院被告前案紀錄表1份
    在卷可考，其駕駛車輛行駛於道路上，本應謹慎注意，卻因
    疏失而肇事，導致被害人死亡並對被害人家屬造成無可彌補
    之傷痛，所生危害匪淺，而被害人亦因疏未注意左右來車，
    亦有過失，被告肇事後坦承犯行，犯後態度尚稱良好，且有
    賠償意願，惟因與被害人家屬就賠償金額尚無共識，致未達
    成民事和解等一切情狀，量處有期徒刑6月，並諭知易科罰
    金之折算標準，以示懲儆。
據上論斷，應依刑事訴訟法第369條第1項前段、第364條、第299
條第1項前段，刑法第276條第1項、第62條前段、第41條第1項前
段，刑法施行法第1條之1，判決如主文。
本案經檢察官丙○○到庭執行職務。
中　　華　　民　　國　　96　　年　　5 　　月　　31　　日
              刑事第七庭  審判長法　官　林　榮　龍
                                法　官　張　惠　立
                                法　官　鄭  永  玉
上列正本證明與原本無異。
不得上訴。
                                書記官　　瑞  芳
中 　華　　民　　國　　96　　年　　 6 　　月　　1  　日
